臺灣臺北地方法院刑事判決
110年度訴字第1045號
公  訴  人  臺灣臺北地方檢察署檢察官
被      告  林宗翰




指定辯護人  本院公設辯護人沈芳萍
上列被告因毒品危害防制條例案件，經檢察官提起公訴（110年
度偵字第9405號），本院判決如下：
    主  文
甲○○販賣第二級毒品，處有期徒刑壹年拾月；又轉讓禁藥，處有
期徒刑肆月。應執行有期徒刑貳年。
扣案如附表編號1至3所示之物均沒收銷燬；如附表編號4至6所示
之物均沒收。
未扣案之犯罪所得新臺幣壹仟元沒收，於全部或一部不能沒收或
不宜執行沒收時，追徵其價額。
    事  實
一、甲○○知悉甲基安非他命係毒品危害防制條例第2條第2項第2
    款所列之第二級毒品，不得持有、販賣，竟基於販賣第二級
    毒品以營利之犯意，以其所持用、扣案如附表編號4所示之
    行動電話為聯絡工具，於民國110年3月9日凌晨3時58分許，
    周秉杰以通訊軟體LINE與甲○○聯繫，達成以新臺幣（下同）
    1,000元向甲○○購買0.5公克甲基安非他命之合意，甲○○即於
    同日凌晨4時30分許，在其位於臺北市萬華區康定路之居所
    （地址詳卷）販賣0.5公克甲基安非他命予周秉杰，並收取
    現金1,000元，藉此牟利。嗣於110年3月12日下午5時許經警
    查獲扣案如附表編號1至3所示純質淨重達20公克之第二級毒
    品甲基安非他命。
二、甲○○知悉甲基安非他命係第二級毒品，亦屬藥事法所列管之
    禁藥，不得非法轉讓，竟仍基於轉讓禁藥即第二級毒品甲基
    安非他命之犯意，於110年3月12日凌晨4時43分至45分許，
    周秉杰前往甲○○上開居所時，甲○○將其放置在吸食器內之甲
    基安非他命，無償轉讓予周秉杰，供其燃火燒烤以吸食煙霧
    。　
三、案經臺北市政府警察局萬華分局報告臺灣臺北地方檢察署檢
    察官偵查起訴。
    理  由
一、被告以外之人於審判外之言詞或書面陳述，除法律有規定者
    外，不得作為證據，刑事訴訟法第159條第1項定有明文。又
    被告以外之人於審判外之陳述，雖不符刑事訴訟法第159條
    之1至第159條之4之規定，而經當事人於審判程序同意作為
    證據，法院審酌該言詞陳述或書面陳述作成時之情況，認為
    適當者，亦得為證據；當事人、代理人或辯護人於法院調查
    證據時，知有同法第159條第1項不得為證據之情形，而未於
    言詞辯論終結前聲明異議者，視為有前項之同意，刑事訴訟
    法第159條之5定有明文。查檢察官、被告及其辯護人於本院
    行準備程序時，對於本院作為得心證依據之被告以外之人於
    審判外陳述，均同意有證據能力，且經本院審理時逐項提示
    ，均未於言詞辯論終結前，聲明異議，本院審酌各項證據作
    成時之狀況，認為並無不可信或不適當之情事，依刑事訴訟
    法第159條之5第2項規定，均有證據能力。
二、認定事實所憑之證據及理由：
  ㈠上揭事實欄一，迭經被告甲○○於警詢、偵訊及本院中坦承不
    諱（見偵卷第17至18、114、210頁，本院卷二第46、76頁）
    ，核與證人即購毒者周秉杰於警詢及偵訊中之證述相符（見
    偵卷第33、125頁），並有被告與周秉杰交易毒品之LINE對
    話紀錄翻拍照片2張，及扣案如附表編號4至6所示之行動電
    話1支、分裝袋6包、電子磅秤1台在卷可佐（見偵卷第127至
    129頁，本院卷一第53頁）。另扣案如附表編號1至3所示之
    結晶4包，經送鑑定，確均含甲基安非他命成分，屬第二級
    毒品，且純質淨重達58.3585公克，有臺北市政府警察局萬
    華分局扣押物品清單、交通部民用航空局航空醫務中心110
    年3月31日航藥鑑字第0000000號、第0000000Q號毒品鑑定書
    在卷可憑（見偵卷第175、177、179頁），足認被告任意性
    自白與事實相符。又被告於警詢中坦承以1,000元販賣0.5公
    克甲基安非他命予周秉杰，獲利約500至1,000元等語（見偵
    卷第18至19頁），足徵被告確有從中賺取差價營利之意圖及
    事實，應堪認定。
　㈡上揭事實欄二，業據被告於警詢、偵訊及本院中坦認在卷（
    見偵卷第17至18、114、210頁，本院卷二第46、76頁），核
    與證人即受讓者周秉杰於警詢及偵訊中之證述相符（見偵卷
    第38至39、125頁），並有被告居所裝置之監視器影像翻拍
    照片2張在卷可稽（見偵卷第63頁），足認被告任意性自白
    與事實相符。
　㈢綜上，本案事證明確，被告上開販賣及轉讓甲基安非他命之
    犯行均堪認定，皆應依法論科。
三、論罪：
　㈠甲基安非他命為毒品危害防制條例所列管之第二級毒品，並
    經前行政院衛生署（現改制為衛生福利部）先後於75年7月1
    1日以衛署藥字第597627號函，於97年8月21日以衛署藥字第
    0970037760號函公告禁止使用，而屬藥事法第22條第1項第1
    款之禁藥，其非法轉讓者，藥事法第83條第1項及毒品危害
    防制條例第8條第2項皆設有處罰規定，屬同一犯罪行為而同
    時有兩種法律可資處罰之法規競合情形。基於刑事處罰應充
    分評價行為不法內涵之誡命，應採用重法優於輕法之原則，
    方能充分評價行為人犯罪之不法內涵，以維刑罰之公平性，
    且此適用標準明確，無不易判斷而難以運用之問題，亦有利
    於維護法律適用之明確性與安定性，是行為人轉讓甲基安非
    他命（未達法定應加重其刑之一定數量）予成年人，同時該
    當藥事法第83條第1項轉讓禁藥罪及毒品條例第8條第2項轉
    讓第二級毒品罪之構成要件時，因轉讓禁藥罪之法定刑為7
    年以下有期徒刑，得併科新臺幣5千萬元以下罰金，較轉讓
    第二級毒品罪之法定刑6月以上5年以下有期徒刑，得併科新
    臺幣70萬元以下罰金為重，故應依重法優於輕法之原則，擇
    較重之轉讓禁藥罪論處（最高法院109年度台上大字第1089
    號號裁定意旨參照）。查本案並無證據證明被告轉讓予周秉
    杰之甲基安非他命數量已達行政院依毒品危害防制條例第8
    條第6項訂定之「轉讓毒品加重其刑之數量標準」第2條第1
    項第2款所定之轉讓第二級毒品達淨重10公克以上，且轉讓
    之對象非未成年人或懷胎婦女，並無毒品危害防制條例第8
    條第6項、第9條第1、2項應加重其刑至二分之一規定之適用
    ，揆諸前揭說明，本案被告轉讓甲基安非他命之行為，即應
    優先適用藥事法第83條第1項之規定論處。
　㈡核被告就事實欄一所為，係犯毒品危害防制條例第4條第2項
    之販賣第二級毒品罪。被告販賣前持有第二級毒品甲基安非
    他命，及持有純質淨重達20公克以上甲基安非他命之低度行
    為，應為販賣之高度行為所吸收，不另論罪。
　㈢核被告就事實欄二所為，係犯藥事法第83條第1項之轉讓禁藥
    罪，被告轉讓禁藥罪前持有甲基安非他命之低度行為，既已
    依法規競合原理適用藥事法第83條第1項之轉讓禁藥罪，而
    藥事法對於持有禁藥之行為，並未設處罰規定，即無轉讓前
    持有禁藥之低度行為為轉讓禁藥行為所吸收不另論罪之問題
    ，併此敘明。
　㈣被告所犯上開2罪，犯意各別，行為互殊，應予分論併罰。
四、刑之加重、減輕事由：
  ㈠累犯之說明：
    按被告構成累犯之事實及應加重其刑之事項，均應由檢察官
    主張並具體指出證明之方法後，經法院踐行調查、辯論程序
    ，方得作為論以累犯及是否加重其刑之裁判基礎，有最高法
    院刑事大法庭110年度台上大字第5660號裁定可供參考。查
    檢察官於起訴書雖記載被告曾於107年間因施用第二級毒品
    案件，經法院判處有期徒刑5月確定，於108年11月27日執行
    完畢，主張被告構成累犯，並應依司法院釋字第775號解釋
    意旨裁量，審酌是否依刑法第47條第1項規定加重其刑等語
    ，惟並未就被告是否應加重其刑之事項為任何主張並具體指
    出證明方法，依上開意旨，本院自毋庸就此部分進行調查與
    辯論程序，並列為是否加重其刑之裁判基礎，惟關於被告之
    前科、素行，仍列為刑法第57條所定「犯罪行為人之品行」
    之審酌事項，附此敘明。
  ㈡販賣第二級毒品之減刑事由：
    1.毒品危害防制條例第17條第2項
　　　按犯毒品危害防制條例第4條至第8條之罪於偵查及歷次審
      判中均自白者，減輕其刑，同條例第17條第2項定有明文
      。查被告就事實欄一之販賣第二級毒品犯行，於警詢、偵
      訊及本院歷次審判中均坦承不諱，應依毒品危害防制條例
      第17條第2項規定，減輕其刑。　　　　
　　2.毒品危害防制條例第17條第1項
　　　按犯毒品危害防制條例第4條至第8條、第10條或第11條之
      罪，供出毒品來源，因而查獲其他正犯或共犯者，減輕或
      免除其刑，同條例第17條第1項定有明文。查被告於警詢
      、偵訊中均供述其毒品來源為邱彥翔，並提供其與邱彥翔
      之通訊軟體對話紀錄（見偵卷第19至23、49至61、114至1
      16、209至215頁），警方因而查獲邱彥翔，復經臺灣臺北
      地方檢察署檢察官以110年度偵字第9406號對邱彥翔提起
      公訴，此有邱彥翔之偵訊筆錄及上開案件起訴書在卷可憑
       (見偵卷第137至139頁，本院卷二第65至67頁），是被告
      符合毒品危害防制條例第17條第1項之減刑規定。
　　3.按有二種以上之減輕者，先依較少之數減輕之，刑法第71
      條第2項定有明文。爰先依毒品危害防制條例第17條第2項
      之規定減輕被告之刑後，再依同條例第17條第1項之規定
      ，遞減其刑。
  ㈢轉讓禁藥之減刑事由：
    行為人轉讓同屬禁藥之第二級毒品甲基安非他命（未達法定
    應加重其刑之一定數量）給成年人（非孕婦），雖依重法優
    於輕法之原則，擇較重之藥事法第83條第1項轉讓禁藥罪論
    處，但如行為人於偵查及歷次審判中均自白，仍應適用毒品
    危害防制條例第17條第2項規定減輕其刑（最高法院刑事大
    法庭109年度台上大字第4243號裁定意旨參照）。被告就事
    實欄二所示轉讓甲基安非他命犯行，於偵查及歷次審理時均
    自白犯罪，業如前述，是其所為雖應依藥事法轉讓禁藥罪論
    處，仍應適用毒品危害防制條例第17條第2項規定，減輕其
    刑。
五、科刑：
　　爰以行為人之責任為基礎，審酌被告前有違反毒品危害防制
    條例之前科，有卷附臺灣高等法院被告前案紀錄表可稽，素
    行非佳，亦知悉施用毒品者極易上癮，且毒品對於施用者之
    身心健康、社會治安危害至鉅，為政府所嚴加查緝以禁絕流
    通，竟仍無視法律禁令，為貪圖不法利得而販賣甲基安非他
    命牟利，復轉讓甲基安非他命予他人施用，不僅戕害他人身
    體健康，更助長毒品氾濫；惟念及其犯後始終坦承犯行，販
    賣第二級毒品僅得款1,000元，其販賣、轉讓之對象僅為同1
    人，且係被告認識之人，對於國人身心健康及社會治安危害
    尚非甚鉅；兼衡其自述高職肄業之智識程度，未婚、家中有
    父親、在餐廳打零工、家庭經濟狀況勉持（見本院卷二第77
    頁）等一切情狀，分別量處如主文所示之刑。另衡酌被告就
    販賣及轉讓甲基安非他命之犯罪時間接近、侵害相同法益，
    復整體評價其應受非難及矯治之程度，並兼衡刑罰經濟與公
    平、比例等原則，定其應執行之刑。
六、沒收：
  ㈠查獲之第一級、第二級毒品及專供製造或施用第一級、第二
    級毒品之器具，不問屬於犯罪行為人與否，均沒收銷燬之，
    毒品危害防制條例第18條第1項前段定有明文。查扣案如附
    表編號1至3所示之結晶4包，含有甲基安非他命成分，屬查
    獲之第二級毒品，應依毒品危害防制條例第18條第1項前段
    宣告沒收銷燬之。
　㈡犯毒品危害防制條例第4條至第9條、第12條、第13條或第14
    條第1項、第2項之罪者，其供犯罪所用之物，不問屬於犯罪
    行為人與否，均沒收之，同條例第19條第1項亦有明文。查
    扣案如附表編號4所示行動電話1支，係被告所有，持以與購
    毒者周秉杰聯繫交易毒品所用之物，有被告與周秉杰交易毒
    品之LINE對話紀錄翻拍照片2張在卷可稽（見偵卷第127至12
    9頁）；扣案如附表編號5、6所示之物，為供本案販賣第二
    級毒品所用之物，業據被告於本院中供述明確（見本院卷二
    第75至76頁），均應依毒品危害防制條例第19條第1項規定
    宣告沒收。
　㈢犯罪所得，屬於犯罪行為人者，沒收之；前2項之沒收，於全
    部或一部不能沒收或不宜執行沒收時，追徵其價額，刑法第
    38條之1第1項前段、第3項分別定有明文。查被告因本案販
    賣第二級毒品犯行取得價金1,000元，雖未扣案，然為其犯
    罪所得，爰依上開規定宣告沒收，於全部或一部不能沒收或
    不宜執行沒收時，追徵其價額。　　
據上論斷，應依刑事訴訟法第299條第1項前段，判決如主文。
本案經檢察官游忠霖提起公訴，檢察官林婉儀到庭執行職務。
中　　華　　民　　國　　111 　年　　6 　　月　　20　　日
　　　　　　　　　刑事第十二庭  審判長法　官　李英豪
　　　　　　　　　                    法　官　卓育璇
　　　　　　　　　　　　　　　　　　　法　官　張敏玲
上正本證明與原本無異。
如不服本判決應於收受送達後20日內向本院提出上訴書狀，並應
敘述具體理由；其未敘述上訴理由者，應於上訴期間屆滿後20日
內向本院補提理由書（均須按他造當事人之人數附繕本）「切勿
逕送上級法院」。因疫情而遲誤不變期間，得向法院聲請回復原
狀。

                                      書記官　劉俊廷
中　　華　　民　　國　　111 　年　　6 　　月　　20　　日
毒品危害防制條例第4條
製造、運輸、販賣第一級毒品者，處死刑或無期徒刑；處無期徒
刑者，得併科新臺幣3千萬元以下罰金。
製造、運輸、販賣第二級毒品者，處無期徒刑或10年以上有期
徒刑，得併科新臺幣1千5百萬元以下罰金。
製造、運輸、販賣第三級毒品者，處7年以上有期徒刑，得併
科新臺幣1千萬元以下罰金。
製造、運輸、販賣第四級毒品者，處5年以上12年以下有期
徒刑，得併科新臺幣5百萬元以下罰金。
製造、運輸、販賣專供製造或施用毒品之器具者，處1年以上
7年以下有期徒刑，得併科新臺幣1百50萬元以下罰金。
前五項之未遂犯罰之。

藥事法第83條
明知為偽藥或禁藥，而販賣、供應、調劑、運送、寄藏、牙保、
轉讓或意圖販賣而陳列者，處7年以下有期徒刑，得併科新臺幣5
千萬元以下罰金。
犯前項之罪，因而致人於死者，處7年以上有期徒刑，得併科新
臺幣1億元以下罰金；致重傷者，處3年以上12年以下有期徒刑，
得併科新臺幣7千5百萬元以下罰金。
因過失犯第1項之罪者，處2年以下有期徒刑、拘役或科新臺幣5
百萬元以下罰金。
第1項之未遂犯罰之。

附表：
編號 扣案物名稱 數量 備    註 （毒品鑑定書見偵卷第177頁） 備    註 （毒品鑑定書見偵卷第179頁） 1 淡黃色微潮結晶（含包裝袋1只） 1包 檢出甲基安非他命成分（驗前淨重33.4410公克、驗餘淨重34.3985公克） 純質淨重28.7927公克 2 白色微潮結晶塊（含包裝袋2只） 2包 檢出甲基安非他命成分（驗前淨重35.5320公克、驗餘淨重35.4979公克） 純質淨重27.8216公克 3 白色結晶 （含包裝袋1只） 1包 檢出甲基安非他命成分（驗前淨重2.2890公克、驗餘淨重2.2786公克） 純質淨重1.7442公克 4 I Phone 12 PRO MAX 行動電話 1支 無  5 分裝袋 6包 無  6 電子磅秤 1台 無